【裁判字號】    92,上易,1389
【裁判日期】    920723
【裁判案由】    竊盜
【裁判全文】
臺灣高等法院刑事判決                          九十二年度上易字第一三八九號
    上  訴  人
    即  被  告  乙○○
                己○○
                丙○○
    共      同
    選任辯護人  謝恩華律師
右上訴人等因竊盜案件，不服臺灣士林地方法院九十年度易字第五一五號，中華民國
九十二年三月六日第一審判決（起訴案號：臺灣士林地方法院檢察署八十九年度偵字
第六二九九號）提起上訴，本院判決如左：
    主  文
上訴駁回。
丙○○緩刑伍年，緩刑期內付保護管束。
    事  實
一、乙○○前因違反毒品危害防制條例案件，經臺灣板橋地方法院判處有期徒刑四月
    確定，於下述行為後之民國（下同）九十年八月三十一日易科罰金執行完畢（不
    構成累犯）。乙○○、己○○、丙○○共同意圖為自己不法所有，基於犯意之聯
    絡與行為分擔，於八十九年六月二十一日凌晨二、三時許，結夥三人，攜帶彼等
    所有客觀上足以對人之身體、生命、安全構成威脅而可供為兇器使用之大型鐵剪
    一支、鋼筋條十七支，由己○○駕駛車牌號碼Ｌ四─一七一八號客貨兩用廂型車
    搭載乙○○、丙○○，前往臺北縣石門鄉九芎林五五號附近，趁該處深夜四下無
    人之際，由乙○○及己○○輪流手戴防滑絕緣手套以鋼筋條插入電線桿上小孔供
    作腳踏點，攀爬上路旁臺灣電力股份有限公司（下稱臺電公司）所有石崩山高分
    桿號第九二號至九七號、一○五號至一二三號（起訴書誤載為一○五號至一一八
    號電線桿，業經原審到庭論告檢察官當庭更正起訴事實）之電線桿後，再持上開
    大型鐵剪盜剪電線桿上屬臺電公司所有之電纜線與ＰＶＣ風雨線，並讓剪斷竊得
    之電纜線與ＰＶＣ風雨線垂掉至地面，丙○○及另一名未攀爬電線桿者（如為乙○○攀爬電線桿，則為己○○與丙○○留在地面）則在地面把風及負責將垂落地
    面之電纜線與電線捲收繞成小圈後，以黑色膠帶加以綑綁後，放入上開廂型車內
    ，共計盜剪竊得裸硬銅線一千二百五十公尺、ＰＶＣ風雨線一千二百五十公尺。
    嗣因附近山區住○○○路燈不亮，懷疑電線遭人盜剪，而相互通報外出查看，並
    報警前往追補，乙○○等三人見已被住戶發現，為掩飾犯行即將上開鐵剪、鋼筋
    條、手套一只等工具及竊得之電纜線、ＰＶＣ風雨線等物棄置車外，並駕車往山
    下逃逸，惟經村民抄錄車號告知隨後追捕之警員，旋於行竊地點一、二公里處，
    為警追獲，並在車內扣得己○○所有之防滑手套一只、黑色膠帶二捲，復於行竊
    地點附近沿路路旁，扣得己○○三人所有供行竊所用之鐵剪一支、鋼筋條十七支
    、防滑手套一只及竊得棄置之電纜線、ＰＶＣ風雨線。
二、案經臺電公司訴由臺北縣警察局金山分局報告臺灣士林地方法院檢察署檢察官偵
    查起訴。
    理  由
一、訊據上訴人即被告乙○○、己○○（審理期日經合法傳喚無正當理由未到庭，據
    其在前之陳述）、丙○○均矢口否認有何竊盜犯行，辯稱警詢中因被警察刑求，
    故承認犯行，事實上是被警察栽贓，而當天是由己○○開車，三人一起到十八王
    公廟玩、吃東西、打電動，回程時因乙○○帶有毒品，怕警察臨檢，故行駛山路
    ，結果迷路，行駛到案發地點，無故被警攔下，說彼等三人竊電纜。被告乙○○
    另辯稱：被警察攔下時車上並無竊得之贓物，根本未偷電纜；被告己○○則辯稱
    ：被警察刑求後有到三重市○○路宏仁醫院驗傷；被告丙○○亦辯稱：事實上是
    被警察押上山，是警察自己起出贓物，並不是伊帶同警察找到贓物，而伊被警察
    刑求後有到馬偕紀念醫院驗傷云云。經查：
(一)、按被告之自白，須非出於強暴、脅迫、利誘、詐欺或其他不正之方法，且與事實
    相符者，始得採為證據，如果被告之自白，係出於不正之方法，並非自由陳述，
    即其取得自白之程序，已非適法，則不問自白內容是否確與事實相符，因其非係
    適法之證據，即不能採為判決基礎，故審理事實之法院，遇有被告對於自白提出
    刑求之抗辯時，應先於其他事實而為調查（最高法院二十三年上字第八六八號判
    例意旨參照）。被告三人雖抗辯於警詢中被警察刑求，然其等於案發當日（八十
    九年六月二十一日）經警移送至地檢署初訊時，均未提及（偵查卷第三四頁以下
    ），遲至相隔近一月之八十九年七月二十四日檢察官第二次偵訊時始提出刑求抗
    辯，其抗辯之時間點已足置疑。又經原審傳訊承辦警員丁○○、周火隆、庚○○
    、顏金源、林宏安到庭，彼等均否認曾對被告三人刑求（原審卷(一)第一○一、一
    一五、一二六、一三六、一三七、一四一、一四四頁），足見被告等辯稱警詢中
    遭刑求逼供之說法，並無所據。次按被告供認犯罪之自白，如係出於強暴、脅迫
    、利誘、詐欺或其他不正方法，取得該項自白之偵訊人員，往往應擔付行政甚或
    刑事責任，如若被告已提出證據證明其自白非出於任意性，法院自應深入調查，
    非可僅憑負責偵訊被告之人員已證述未以不正方法取供（最高法院九十一年臺上
    字第二九○八號判例意旨參照）。經查被告三人經檢察官訊問後諭令均以新臺幣
    （下同）一萬元交保，果若遭警刑求，自當前往醫療院所就診。被告己○○雖稱
    被警察刑求後有到三重市○○路宏仁醫院驗傷，被告丙○○亦稱被警察刑求後有
    到馬偕紀念醫院驗傷，然經原審向該二家醫院函查上情，宏仁醫院函覆「己○○
    自八十六年至今並未發現有就醫紀錄」，馬偕紀念醫院亦函稱「有關貴院查詢丙○○在八十九年六月二十一日起一個月內之就診紀錄，因病歷上並無此期間之就
    診紀錄是以無法提供相關病歷資料」，有宏仁醫院九十二年一月九日（九十二）
    宏人字第○○一號函、馬偕紀念醫院九十一年十二月二十日馬院醫事字第九一三
    ○七八號函在卷可查（原審卷(二)第八、九頁），並無被告己○○、丙○○所稱前
    往醫院驗傷之情；至被告丙○○於本院審理時另辯以其係因掛號後，醫生看伊沒
    有外傷，所以取消掛號證明等語，固有本院卷附馬偕紀念醫院九十二年七月八日
    馬院字第九二一六二九號函稱「本院病人掛號經醫師認定無需任何醫療處理時可
    取消當次掛號以節省醫療資源」等語可憑，然此僅能證明馬偕紀念醫院之正常掛
    號作業程序，尚未能證明被告丙○○確實於案發後曾前往該院掛號就診；況就令
    被告丙○○確實曾如其所述前往就醫，然其自承醫生看伊並無任何外傷，亦未進
    行任何醫療處理，亦無從佐證其所稱曾遭刑求逼供之辯解。此外，被告等無法提
    出任何遭警刑求之證據或證據方法以供本院查證，空言抗辯係遭刑求而自白犯罪
    云云，顯不足採，應認被告三人之警詢自白具備任意性，合先敘明。
(二)、前揭犯罪事實業經被告三人於警詢中坦承不諱，被告丙○○供稱：「他們二人於
    八十九年六月十七日凌晨即約我前往該處所，欲竊取電線，在該處逛了一會兒，
    他們說沒有辦法剪，於是我們就回家，他們將一把大鐵剪放在我家裡，今日也是
    他們兩人到我住處載我到該地點剪電線的」；被告己○○供稱：「我們是用準備
    好的鐵條插入電桿小孔，爬上電桿後，再以鐵剪將裸硬銅線及ＰＶＣ風雨線剪斷
    ，落下之電線捲成小圈，用黑色膠帶綑綁後，再放入我所駕駛之Ｌ四─一七一八
    號紅色客貨兩用車內」、「是丙○○提議要去剪電線的，他打電話給我要我與乙○○開車到他家載他，我們到時，丙○○即拿鐵剪與鐵條上車，工具是他準備的
    」；被告乙○○供稱：「警方所發現之電纜線是我與己○○、丙○○等三人共同
    所竊取的，電纜線數量約有裸硬銅線一二五○公尺及ＰＶＣ風雨線一二五○公尺
    」、「工具是由丙○○所準備的，有利剪、手套、鐵條等，我與己○○在路旁幫
    忙收電線，丙○○在前方，因為天色很暗，我不知道他在做什麼」、「我們所竊
    之電線係賣給八里鄉廖添丁廟附近買賣舊貨業的老板．．．每公斤賣四十三元」
    等語（偵查卷第四頁以下），彼此供述情節互核大致相符。而被告三人於案發前
    之八十九年六月十七日凌晨確曾到案發地點附近，有被告己○○因未帶駕照於八
    十九年六月十七日凌晨零時三十五分，在淡金公路新十八王公廟附近經警舉發開
    立之交通違規罰單一紙在卷可查（原審卷(一)第二一六頁），此亦為被告己○○坦
    承無訛（原審卷(一)第一九六頁），核與被告丙○○供稱彼等三人於八十九年六月
    十七日曾到案發現場附近欲偷剪電纜，因無從下手而作罷之情節大致吻合，若警
    詢筆錄之犯罪情節係警方或他人所杜撰，應無彼此互核相符之可能。而被告丙○○帶同警員從草叢中取出之電纜線（部分以黑色膠帶綑綁，部分尚未綑綁）係臺
    電公司所失竊之電纜線與風雨線，亦據證人甲○○即臺電公司老梅服務所線路裝
    修員證述屬實，並有被盜剪電纜線之電線桿圖乙紙、贓物認領保管單乙紙、查獲
    時所攝電纜線與風雨線照片足憑，應認被告三人上開警詢自白與事實相符。
(三)、又案發當時查獲被告三人之員警丁○○於本院調查中證稱：我們接到有人竊取電
    纜線的報案，有山區居民記到被告的車牌號碼，並指出竊賊逃逸方向，然後我們
    依車號在途中攔查，因為被告的身上有攀爬污穢痕跡，箱型車上有電線拖拉跡象
    ，而以該處與公路之距離，被告三人辯稱要到山區小解並不合理，所以判定被告
    三人應係竊嫌而帶回派出所處理；員警庚○○則證稱：我們根據民眾記下的車牌
    號碼，以超車方式在山路上將被告三人攔下，當時是半夜，路上只有被告這輛車
    ，因為被告身上污穢，又無法交代上山之合理事由，所以將他們帶回派出所，並
    於翌日早晨前往現場起出遭竊電纜線（本院九十二年七月七日訊問筆錄參照），
    核與卷附金山分局石門分駐所警察之查獲報告，詳細說明當地村民發現突然停電
    後，立即趕到屋外發現被告所駕之車，村民如何以手電筒照明記取車號報警，循
    被告逃逸之路線追趕、查獲被告三人、起贓之過程情節相符（偵查卷第七九頁以
    下）。被告三人雖以現場沒有任何人親眼目睹其等竊取電纜線，而遭竊電纜線係
    在路旁草叢起獲，並非在其車內扣得，足見本案並無任何直接證據堪可認定其等
    竊盜行為云云。然查：
１、按「認定犯罪事實所憑之證據，不僅指直接證據而言，間接證據亦包含在內，上
    訴人某甲與村眾追獲某乙後，共同加以毆傷一節，雖無直接之證明，但原審以某
    乙被獲之先奔馳圖逃，足證其時尚未負傷，及為某甲等捉獲後，則遍體驗有鐵木
    各傷，而某甲等追捕時所執者為梭標木棍等物，恰與某乙傷痕相合，此外又另無
    行兇之人，遂認某甲為當時共同傷害之正犯，自係綜核各種間接證據，依其所得
    心證而為事實之判斷，此項判斷，既難指為顯違事理，即不容指為違法」（最高
    法院二十九年上字第三三六二號判例意旨參照）；「認定犯罪事實所憑之證據，
    並不以直接證據為限，即綜合各種間接證據，本於推理作用，為其認定犯罪事實
    之基礎，仍非法所不許」（最高法院二十七年滬上字第六四號判例意旨參照）。
２、本件案發現場居民Ａ１、Ａ２（真實年籍姓名詳卷）因擔心事後遭到報復，經檢
    察官同意以祕密證人到庭證述案發當時情形，彼等均證稱：發現路燈停電後，現
    場只有被告等駕駛之車輛經過，因為覺得可疑，所以記下車牌號碼，並告知警方
    查緝（偵查卷第一二六頁以下），因別無其他可能竊嫌，自案發當時之時間與空
    間之關連性，公訴意旨指稱被告三人應係行竊之人，尚非無據；又上開二名證人
    嗣以證人甲、乙身分於原審到庭接受檢察官、被告三人、被告丙○○選任辯護人
    謝恩華律師之充分詰問，亦為內容相同之證述（原審卷(一)第四○頁以下），足見
    其等就親身見聞之事所為之證述，堪可採信。至被告三人雖於本院聲請再次傳喚
    證人Ａ２（姓名年籍詳卷）到庭作證，惟該證人業已於偵查及原審到庭證述明確
    ，已如前述，並於公開審判之法庭上接受被告丙○○當時選任辯護人謝恩華律師
    （與被告三人於本院選任之辯護人為相同之人）之詰問，且選任辯護人於本院調
    查中亦陳稱知悉該名證人為祕密證人（本院九十二年七月七日訊問筆錄參照），
    因缺乏新穎之待證事實須再次對上開證人為調查，本院認此部分之證據調查聲請
    為無必要，併此敘明。
３、另被告三人為警查獲時，彼等三人之長褲內側均沾有水泥之白灰痕跡，有查獲時
    所拍攝之照片二張在卷可查，公訴亦指認此跡證係被告攀爬電線桿所殘留痕跡，
    應屬合理；而被告三人針對為何會在案發現場出現，偵查初始係以其等要開車到
    該處小便而為置辯，然當時係深夜時分，一般男子如欲小解，儘可於公路旁草叢
    為之，何須特意駕車前往案發地點之山林深處？被告等雖嗣改稱欲抄捷徑回家，
    然該處之道路並無法通往被告所居住之五股、八里，業經原審勘驗現場時由現場
    警員陳明屬實（原審卷(一)第一五八頁），足見被告等之辯解，亦無所據；另被告
    等於原審調查時又改稱因被告乙○○帶有毒品，怕警察臨檢，故行駛山路云云，
    姑不論被告等先後供述反覆不一之可疑，以其等於案發前之六月十七日在新十八
    王公廟已被警臨檢開過罰單，既明知該處深夜有警臨檢，而被告乙○○身上既帶
    有毒品，何以又故意於深夜到該處閒逛？就令所述為真，何以躲避臨檢不往山區
    行駛，反而於為警查獲當時係往山下方向開？諸此間接證據均清楚指向被告三人
    應確係行竊電纜線之人，依上開判例意旨，自得資為不利被告認定之依據。
(四)、此外，復有Ｌ四—一七一八號廂型車乙輛（代保管）、該車照片、大型鐵剪乙支
    、鋼筋條十七支、黑色膠帶二捲（與綑綁電纜線相同之膠帶）、手掌面有橘紅色
    膠，用以防滑之手套一副（二只）（其中有一只手套是在路旁草堆、鐵剪附近起
    獲，另一只是在廂型車內起獲，均為被告己○○所有，係伊在純棉有限公司任職
    ，為幫忙搬布，要戴防滑手套，用以防滑）扣案可資佐證。被告己○○雖援引證
    人戊○○雖到庭證稱：伊與己○○係同事，因工作需要會私下購買手套使用（本
    院九十二年七月七日訊問筆錄參照）等語，抗辯其為警查獲之防滑手套係供平日
    工作使用，惟上開證人之證述就令屬實，僅係證明扣案手套曾為被告己○○使用
    於其他用途，尚無從反證被告己○○未參與本件竊盜犯行。
(五)、另原審雖依被告三人聲請，囑由法務部調查局對被告三人進行測謊，其中被告丙○○、己○○二人測謊結果認彼二人未說謊，被告乙○○則因生理狀況不佳，無
    法研判測試結果，有法務部調查局九十年十一月五日（九○）陸(三)字第九○○六
    二一三九號測謊報告書在卷可查（原審卷(一)第一六二頁），惟測謊鑑定，係依一
    般人在說謊時，會產生遲疑、緊張、恐懼、不安等心理波動現象，乃利用測謊儀
    器將受測者之上開情緒波動反應情形加以紀錄，用以判別受測者所供述之真實性
    ，倘受測者愈想壓抑其謊言所產生之情緒，在測謊儀器上會愈產生明顯之情緒波
    動反應，反之，則無此不實之波動反應，惟目前尚無法達到百分之百之準確性。
    經查被告三人確有行竊電纜線之犯行，已如前述認定，上開測謊鑑定結果，尚不
    足為被告有利判決之依據。至選任辯護人雖具狀聲請本院囑由法務部調查局針對
    被告丙○○是否有帶領警方取贓？警詢筆錄是否出於自願？有無遭到警方刑求？
    警詢筆錄內容是否與其心意相符等問題進行測謊（詳見本院卷附被告九十二年六
    月十一日調查證據聲請狀；另被告雖於審判期日另具狀修改原測謊問題為「丙○○並未帶領警方赴九芎林山區取贓」，然此與上開原聲請測謊之問題並無不同）
    ，惟「測謊係就具體行為之有無測試，其結果可藉相關事證予以驗證；對於行為
    外思想意識、行為動機及心路歷程等，均屬主觀意識而非具體之行為，故本案測
    試『自願及心意』等問題非測謊範疇，不宜進行測試」，有法務部調查局九十二
    年六月二十四日調科參字第○九二○○二○六五五○號函覆本院之說明意見在卷
    可查，此部分之證據調查方式不具實施可行性，且相關事證已明，本院認無必要
    再次進行測謊，附此敘明（最高法院八十七年度臺上字第三三三九號判決，乃論
    敘被告否認犯罪之供述，經測謊鑑定無任何不實之情緒波動反應，又無其他合法
    積極證據足為其犯罪行為之證明者，即可印證測謊鑑定之真實性，非不得為有利
    於受測者之認定。此與本件已有合法積極之證據足以證明被告犯罪之情形不同）
    。
(六)、綜上所陳，被告三人所辯無非卸責之詞，不足採信。本案事證明確，被三人之竊
    盜犯行堪可認定，應依法論科。
二、論罪科刑部分：
(一)、查大型鐵剪與鋼筋條客觀上足以對人之身體、生命、安全構成威脅，具有危險性
    ，為刑法第三百二十一條第一項第三款所稱之兇器，業經本院勘驗查明，製有勘
    驗筆錄與照片二張在卷可查。被告結夥三人，攜帶兇器，意圖為自己不法之所有
    ，竊取他人之財物，核其三人所為，均係犯刑法第三百二十一條第一項第三款、
    第四款之加重竊盜罪。被告三人對上開犯行有犯意聯絡與行為分擔，均為共同正
    犯。又「竊盜或損壞電桿、電線、變壓器或其他供電設備者，依刑法之規定從重
    處斷」，電業法第一百零五條定有明文，原判決雖漏未敘明此一刑罰加重規定，
    惟經本院審酌案情及上開規定後，認原判決所量處之刑度並無不妥（詳後述），
    附此補充敘明。
(二)、原判決以被告三人加重竊盜之犯行罪證明確，適用刑事訴訟法第二百九十九條第
    一項前段，刑法第二十八條、第三百二十一條第一項第三款、第四款、第三十八
    條第一項第二款等規定，並審酌被告三人犯罪動機、目的、所受之刺激、手段、
    品行、智識程度、所生危害及犯罪後仍飾詞狡辯，毫無悔悟等一切情狀，均各量
    處有期徒刑十月，並就扣案之大型鐵剪乙支、鋼筋條十七支、掌面為橘紅色之防
    滑手套一副、黑色膠帶二捲，均為被告所有並供犯罪所用之物，應依刑法第三十
    八條第一項第二款之規定宣告沒收，另就併案（九十一年度偵字第一四六四○號
    、九十一年度偵字第二一三三五號）意旨以：被告己○○於九十一年八月四日下
    午八、九時許，在臺北縣鶯歌鎮附近，以板手竊取陳志龍所有Ｑ七─○八六一號
    車牌二面；又於同日下午十一、十二時許，在臺北縣三峽鎮附近以尖嘴鉗竊取高
    國明所有之Ｖ九－五一三五號自小客車一輛；復於九十一年十一月一日凌晨零時
    四十分許，在新莊市○○路六十九之十二號前，敲破Ｋ七─九六三八號自小客車
    之車窗，進入車內開啟汽車引擎蓋，著手竊取過濾網，因認與本案有連續犯之裁
    判上一罪關係，請求併案審理云云。然查本案之被告己○○犯竊盜罪係於八十九
    年六月二十一日，而併案之三件竊盜犯行係發生在九十一年八月四日及九十一年
    十一月一日，其間已相隔兩年多，犯案時間並非緊接，尚難認係基於竊盜之概括
    犯意，與本案非連續犯之關係，自不得併加以審理，應退回原併案機關，另行偵
    辦等旨，認事用法均無違誤，量刑亦無不妥（本院審酌被告犯罪手法、竊得電纜
    線之數量及其等犯後態度，併上開電業法加重刑罰之規定，認原判決量處被告三
    人各有期徒刑十月，尚稱妥適），被告三人上訴否認犯罪，為無理由，應駁回其
    上訴。
(三)、又被告丙○○前未曾受有期徒刑以上刑之宣告，有卷附本院被告全國前案紀錄表
    可查，本院認其經此偵、審教訓後，當知惕勵悔改，爰諭知緩刑五年，且為避免
    其再度犯罪，另依法諭知其於緩刑期內交付保護管束，以觀後效。
三、被告己○○經合法傳喚而未到庭，有送達回證、法務部在監
    ，爰不待其陳述逕行判決。
據上論斷，應依刑事訴訟法第三百七十一條、第三百六十八條、刑法第七十四條第一
款、第九十三條第一項，判決如主文。
本案經檢察官鍾鳳玲到庭執行職務。
中      華      民      國    九十二    年      七      月    二十三    日
                              臺灣高等法院刑事第七庭
                                  審判長法  官 吳 啟 民
                                        法  官 林 瑞 斌
                                        法  官 施 俊 堯
右正本證明與原本無異。
不得上訴。
                                        書記官 陳 彥 蕖
中      華      民      國    九十二    年      七      月    二十三    日
附錄本判決論罪科刑法條：
刑法第三百二十一條
犯竊盜罪而有左列情形之一者，處六月以上、五年以下有期徒刑：
一  於夜間侵入住宅或有人居住之建築物、船艦或隱匿其內而犯之者。
二  毀越門扇、牆垣或其他安全設備而犯之者。
三  攜帶兇器而犯之者。
四  結夥三人以上而犯之者。
五  乘火災、水災或其他災害之際而犯之者。
六  在車站或埠頭而犯之者。
前項之未遂犯罰之。


司法院資訊處製作；財團法人民間司法改革基金會備份。
